【裁判字號】    94,重再,2
【裁判日期】    950126
【裁判案由】    損害賠償
【裁判全文】
臺灣高等法院花蓮分院民事判決          94年度重再第2號
再審原告    台灣觀光經營管理專科學校
法定代理人  乙○○
再審被告    甲○○
當事人間請求損害賠償事件，再審原告對於中華民國94年8月16
日本院93年度重上字第21號確定判決提起再審，本院判決如下：
    主  文
再審之訴駁回。
再審訴訟費用由再審原告負擔。
    事  實
甲、再審原告方面：
一、聲明：(一)本院93年度重上字第21號確定判決廢棄。(二)前開廢
    棄部分，再審被告之上訴駁回。(三)再審及前訴訟程序第一、
    二審訴訟費用由再審被告負擔。
二、陳述：按民法第468條規定：「借用人應以善良管理人之注
    意，保管借用物。借用人違反前項義務，致借用物毀損、滅
    失者，負損害賠償責任。但依約定之方法或依物之性質而定
    之方法使用借用物，致有變更或毀損者，不負責任。」，依
    原確定判決理由欄第七之記載，再審原告將向再審被告借用
    之花蓮市○○路13之1號5層樓房屋（下稱系爭房屋）之內部
    ，另行拆除及新作室內隔間與樓梯，乃係依照兩造間所約定
    之方法使用而來，符合前開法條所定之約定使用方法，再審
    原告自不負損害賠償責任，詎原確定判決未依該條規定判令
    審原告不負損害賠償責任，該判決適用法規顯有錯誤，爰依
    民事訴訟法第496條第1項第1款「判決適用法規顯有錯誤」
    之情事，提起本件再審。
乙、再審被告方面：
一、聲明：(一)再審之訴駁回。(二)訴訟費用由再審原告負擔。
二、陳述：再審原告主張之事由，無非係兩造對於系爭房屋，有
    無約定使用方法，惟經最高法院審理結果，認為此係原審取
    捨證據，認定事實之職權行使，而駁回上訴，足認本件並無
    再審事由。
丙、本院依職權調閱本院93年度重上字第21號兩造間請求損害賠
    償事件全卷。
    理  由
一、再審原告起訴主張其將系爭房屋之內部，另行拆除及新作室
    內隔間與樓梯，乃係依照兩造間所約定之方法使用，依民法
    第468條第2項但書規定：「…。但依約定之方法或依物之性
    質而定之方法使用借用物，致有變更或毀損者，不負責任。
    」，詎原確定判決未依該項規定為再審原告有利之判決，適
    用法規顯有錯誤。惟查，原確定判決認為「被上訴人（即再
    審原告）係借用系爭房屋充當教室使用，並申請用途由住家
    改為學校，拆除隔戶牆、室內隔間、樓梯等，另新做教學用
    之室內隔間、樓梯等，則被上訴人於借用期滿不再借用，自
    當將新做之室內隔間、樓梯等予以拆除，重新施作隔戶牆、
    室內隔間、樓梯等，加以回復原狀後返還上訴人，以符誠信
    。」（原判決理由欄八），從而，依據民法第470條第1項前
    段規定：「借用人應於契約所定期限屆滿時返還借用物。」
    ，及同法第231條第1項規定：「債務人遲延者，債權人得請
    求其賠償因遲延而生之損害。」，認定再審原告於借用契約
    終止後，除返還系爭房屋外，另應負回復原狀之義務，與再
    審原告提起本件再審之訴，主張其係依約定之方法使用借用
    物，不須負債務不履行損害賠償義務，係屬二事，故再審原
    告對原確定判決，適用法規有何錯誤，難謂有何具體指摘。
    且按民事訴訟法第496條第1項規定，有法定事由固得以再審
    之訴對於確定終局判決聲明不服，但「當事人已依上訴主張
    其事由或知其事由而不為主張者，不在此限。」，經本院調
    閱本院93年度重上字第21號兩造間請求損害賠償事件全卷結
    果，再審原告所主張之事由，均已於該事件，經本院前確定
    判決後提起第三審上訴時，在其上訴理由狀內主張，揆之前
    開規定，提起本件再審之訴，顯無再審理由，爰不經言詞辯
    論，逕為駁回之判決。
二、據上論結：本件再審之訴顯無再審理由，依民事訴訟法第50
    2條第2項，第78條，判決如主文。
中    華    民    國    95    年    1     月    26    日
                  民事庭審判長法  官  謝志揚
                              法  官  蔣有木
                              法  官  湯文章
以上正本係照原本作成。
如不服本判決，應於判決送達後20日內向本院提出上訴狀。未表
明上訴理由者，應於上訴後20日內向本院提出上訴理由狀 ( 須
按他造人數提出繕本)。上訴時應提出委任律師或具有律師資格
之人之委任狀；委任有律師資格者，另應附具律師及格證書及釋
明委任人與受任人有民事訴訟法第466條之1第1項但書或第2項（
詳附註）所定關係之釋明文書影本。
                              書記官  李德霞
中    華    民    國    95    年    1    月    26    日
附註：民事訴訟法第466條之1(第1項、第2項)：
對於第二審判決上訴，上訴人應委任律師為訴訟代理人。但上訴
人或其法定代理人具有律師資格者，不在此限。
上訴人之配偶、三親等內之血親、二親等內之姻親，或上訴人為
法人、中央或地方機關時，其所屬專任人員具有律師資格並經法
院認為適當者，亦得為第三審訴訟代理人。


司法院資訊處製作；財團法人民間司法改革基金會備份。
